【裁判字號】    97,上訴,756
【裁判日期】    970415
【裁判案由】    違反毒品危害防制條例
【裁判全文】
臺灣高等法院臺中分院刑事判決         97年度上訴字第756號
上  訴  人
即  被  告  乙○○
上列上訴人因違反毒品危害防制條例案件，不服臺灣彰化地方法
院96年度訴字第2608號，中華民國97年1 月10日第一審判決（起
訴案號：臺灣彰化地方法院檢察署96年度毒偵字第5395號），提
起上訴，本院判決如下：
    主  文
上訴駁回。
    事  實
一、乙○○前於民國（下同）八十三年間因施用毒品案件，經本
    院以八十三年度上訴字第三七０二號刑事判決判處有期徒刑
    三年三月、五月，定應執行刑為有期徒刑三年五月確定，又
    於八十四年間因施用毒品案件，經本院以八十四年度上訴字
    第二一四七號刑事判決判處有期徒刑三年四月、六月，並定
    應執行刑為有期徒刑三年八月確定，上開二案經入監接續執
    行，於八十六年十一月二十日縮短刑期假釋出監，嗣因違反
    假釋期間應遵守事項情節重大，經撤銷假釋後入監執行殘刑
    有期徒刑四年一月又十日，甫於九十一年十一月二十日縮刑
    期滿執行完畢。又因施用毒品案件，經臺灣彰化地方法院以
    九十四年度毒聲字第一三六號裁定送觀察、勒戒後，認有繼
    續施用毒品傾向，再由臺灣彰化地方法院以九十五年度毒聲
    字第三號裁定令入戒治處所施以強制戒治一年，其後經評定
    執行成效良好，於九十五年十一月十四日停止其處分釋放，
    並由臺灣彰化地方法院檢察署檢察官以九十五年度戒毒偵字
    第二八六、二八七號為不起訴處分確定。詎仍不知悔改，明
    知海洛因、甲基安非他命業經公告列為毒品危害防制條例第
    二條第二項所列管之第一、二級毒品，不得非法持有、施用
    ，竟基於施用第一級毒品海洛因之犯意，於九十六年十月二
    十二日上午十二時許，在其位在彰化縣永靖鄉一村巷一七九
    號住處內，以將海洛因粉末摻水再以針筒注射之方式，施用
    第一級毒品海洛因一次；又另基於施用第二級毒品甲基安非
    他命之犯意，於同日下午一時許，在上開同一住處內，以將
    甲基安非他命晶體置於玻璃球內，其下用火燒烤並吸食其霧
    化氣體方式，施用第二級毒品甲基安非他命一次。嗣於九十
    六年十月二十二日下午四時許，為警在彰化縣埤頭鄉國道一
    號二一八公里由南往北方向處攔檢而查獲，並在其駕駛之營
    業用小客車上扣得施用剩餘之第一級毒品海洛因三小包（合
    計淨重零點四九公克、空包裝總重零點六九公克）及與本案
    無關之注射針筒四支、橡皮管一條等物，並經其同意採集其
    尿液送驗，結果呈嗎啡及甲基安非他命陽性反應，始查悉上
    情。
二、案經國道公路警察局第三警察隊報請臺灣彰化地方法院檢察
    署檢察官偵查起訴。
    理  由
一、上揭犯罪事實，業經被告於原審及本院審理時坦承不諱，且
    其於九十六年十月二十二日為警查獲時所採驗之尿液，經臺
    灣彰化地方法院檢察署委託警方送請詮昕科技股份有限公司
    檢驗結果，確呈嗎啡及甲基安非他命陽性反應，此有國道公
    路警察局第三警察隊採集犯罪嫌疑人尿液編號與真實姓名對
    照認證表及該公司九十六年十一月二日編號六Ａ二九００五
    一號濫用藥物尿液檢驗報告各一紙附卷可稽。又扣案之白色
    粉末三小包，經送請法務部調查局鑑驗結果，認該粉末含海
    洛因成分，合計淨重零點四九公克，空包裝重零點六九公克
    ，此有該局九十六年十一月二十六日調科壹字第０九六二三
    ０七九九二０號鑑定通知書一紙存卷可參，是該扣案之白色
    粉末三小包係第一級毒品海洛因無訛。參諸醫學臨床實驗及
    根據英國藥學會出版之文獻Clarke's Isolation and Iden-
    tifi cation of Drugs乙書第二九三頁載：海洛因經注射入
    人體後，在體內迅速水解成6-Monoacety I morphine，再緩
    緩繼續水解成嗎啡，然後再循嗎啡之代謝方式排出，同書第
    四三一頁至第四三二頁並載有：嗎啡經注射入人體後，約百
    分之五十以上於八小時內自尿中排出，至二十四小時排出約
    百分之九十，但四十八小時後仍有微量可檢出等語。此外，
    按通常健康成人一次注射嗎啡十五公絲，而以現行採用蟻醛
    酸試液及鉬鋑銨酸試液檢檢驗其尿液時，注射後八小時內所
    排尿液易於檢出；八小時至二十四小時，視其取尿時間及尿
    量多寡，可能檢出；至二十四小時以後所排之尿液，用上述
    方法已難檢出，亦據行政院衛生署藥物食品檢驗局七十三年
    十一月三十日（七三）藥檢壹字第０三０二二一號函釋明確
    ；又甲基安非他命經口服投與後，約百分之七十於二十四小
    時內可自尿液中排出，又其尿液內含甲基安非他命成分之檢
    出，與投與甲基安非它命的量、個人體質、檢驗儀器之精密
    度有關，通常採尿化驗是否呈陽性反應，應以投與後二十四
    小時內所採者為宜，此亦有行政院衛生署藥物食品檢驗局（
    八０）藥檢壹字第四五二九號函可查。是依上開說明，佐以
    被告前揭尿液檢驗報告及扣案海洛因三小包，足徵被告前開
    施用第一級毒品海洛因及第二級毒品甲基安非他命之自白，
    核與事實相符，事證明確，被告犯行堪以認定。
二、另犯毒品危害防制條例第十條施用第一、二級毒品之罪者，
    檢察官應先聲請法院裁定將被告令送勒戒處所觀察、勒戒，
    經觀察、勒戒後，認無繼續施用毒品傾向者，應即釋放，並
    為不起訴之處分或不付審理之裁定；認有繼續施用毒品傾向
    者，應由檢察官裁定聲請法院裁定令入戒治處所施以強制戒
    治，且經觀察、勒戒或強制戒治執行完畢釋放後，五年內再
    犯第十條之罪，檢察官應依一般刑事訴訟程序予以起訴論罪
    科刑，此觀諸毒品危害防制條例第二十條第一項、第二項、
    第二十三條第二項前段規定自明。查被告前因施用毒品案件
    ，經臺灣彰化地方法院以九十四年度毒聲字第一三六號裁定
    送觀察、勒戒後，認有繼續施用毒品傾向，再由臺灣彰化地
    方法院以九十五年度毒聲字第三號裁定令入戒治處所施以強
    制戒治一年，其後經評定執行成效良好，於九十五年十一月
    十四日停止其處分釋放之事實，有臺灣高等法院被告前案紀
    錄表、臺灣彰化地方法院檢察署刑案資料查註紀錄表各一份
    附卷可參，其於前開執行完畢釋放後五年內，復犯本件施用
    毒品罪，應予依法論罪科刑。
三、按海洛因、甲基安非他命為毒品危害防制條例第二條第二項
    所明定之第一、二級毒品，是核被告所為，係犯毒品危害防
    制條例第十條第一項之施用第一級毒品罪及同條第二項之施
    用第二級毒品罪。被告於持有第一、二級毒品並進而施用，
    其持有之低度行為應為施用之高度行為所吸收，均不另論持
    有毒品之罪。又其所犯上開二罪，犯意各別，行為互殊，應
    予分論併罰。再被告前於八十三年間因施用毒品案件，經本
    院以八十三年度上訴字第三七０二號刑事判決判處有期徒刑
    三年三月、五月，定應執行刑為有期徒刑三年五月確定，又
    於八十四年間因施用毒品案件，經本院以八十四年度上訴字
    第二一四七號刑事判決判處有期徒刑三年四月、六月，並定
    應執行刑為有期徒刑三年八月確定，上開二案經入監接續執
    行，於八十六年十一月二十日縮短刑期假釋出監，嗣因違反
    假釋期間應遵守事項情節重大，經撤銷假釋入監執行殘刑有
    期徒刑四年一月又十日，甫於九十一年十一月二十日縮刑期
    滿執行完畢等情，有臺灣高等法院被告前案紀錄表一份在卷
    可按，其於有期徒刑執行完畢後五年內，故意再犯本件最重
    本刑為有期徒刑以上之二罪，為累犯，均應依刑法第四十七
    條第一項之規定，加重其刑。原審依據上述理由，適用毒品
    危害防制條例第十條第一項、第二項、第十八條第一項前段
    、刑法第十一條、第四十七條第一項、第五十一條第五款等
    規定，並審酌被告前有施用毒品之不良素行，歷經觀察、勒
    戒及戒治程序後，仍未能徹底戒絕毒品，顯見意志不堅，有
    失政府制定毒品危害防制條例之立法美意，本不宜寬貸，惟
    念其施用毒品乃自戕一己之身體健康，尚未害及他人，且犯
    後坦承犯行，暨其智識程度、生活狀況及各僅施用一次等一
    切情狀，分別量處有期徒刑八月、四月，並定其應執行刑為
    有期徒刑十一月，以示懲戒。另敘明扣案白色粉末三小包，
    合計淨重零點四九公克，屬第一級毒品海洛因，屬違禁物，
    不問是否屬於犯人所有與否，均依毒品危害防制條例第十八
    條第一項前段規定，併予宣告沒收銷燬之。再盛裝上述扣案
    白粉之空包裝袋三個（總重零點六九公克），雖經法務部調
    查局就之與其所盛裝之第一級毒品海洛因分別鑑析其重量，
    有上開法務部調查局前開鑑定通知書一紙在卷可憑，惟因法
    務部調查局一般係以傾倒之方式，將包裝袋內之第一級毒品
    海洛因倒出而與包裝袋分離而稱重，必要時，輔以刮杓刮取
    袋內粉末，然無論依何種方式分離，包裝袋內均有極微量之
    第一級毒品海洛因殘留，業經法務部調查局九十六年一月十
    五日調科壹字第０九六二三００四四七０號函釋在案，足認
    前揭空包裝袋三個（總重零點六九公克）內含極微量第一級
    毒品海洛因殘留而無法析離，亦應整體視為查獲之第一級毒
    品海洛因，併依毒品危害防制條例第十八條第一項前段之規
    定，宣告沒收銷燬之。至扣案之注射針筒四支、橡皮管一條
    、皮包一個等物，被告供陳非伊所有，衡酌被告既已就施用
    毒品之犯行坦承不諱，對應沒收之物自無隱諱之理，是其所
    辯尚屬可採，爰不就扣案之注射針筒四支、橡皮管一條、皮
    包一個宣告沒收。核其認事用法俱無不當，量刑亦稱允洽。
    被告上訴意旨未具體指摘原判決有何不當之處，徒以照顧家
    中父母及兒子為由，請求給予其自新機會云云，惟以被告歷
    經觀察勒戒、強制戒治等程序後，仍無視於毒品對於自身健
    康之戕害及國家對於杜絕毒品犯罪之禁令，未能徹底戒絕毒
    品，顯見其意志不堅，缺乏禁絕毒害之自制能力及決心，而
    有再接受相當時期監禁教化之必要，且原審已審酌刑法第五
    十七條所列情狀，具體敘明而予妥適科刑，被告上訴非有理
    由，應駁回其上訴。
據上論斷，應依刑事訴訟法第368條，判決如主文。
本案經檢察官甲○○到庭執行職務。
中    華    民    國    97    年    4    月    15    日
            刑事第七庭    審判長法  官  林  榮  龍
                                法  官  江  錫  麟
                                法  官  張  惠  立
施用第一級毒品部分得上訴。
施用第二級毒品部分不得上訴。
上列正本證明與原本無異。
如不服本判決應於收受送達後十日內向本院提出上訴書狀，其未
敘述上訴之理由者並得於提起上訴後十日內向本院補提理由書 (
均須按他造當事人之人數附繕本)。
                                書記官  林  育  德
中    華    民    國    97    年    4    月    15    日
附錄：本案論罪科刑法條全文
毒品危害防制條例第10條
施用第一級毒品者，處 6 月以上 5 年以下有期徒刑。
施用第二級毒品者，處 3 年以下有期徒刑。


司法院資訊處製作；財團法人民間司法改革基金會備份。
